【裁判字號】    92,簡上,5
【裁判日期】    920318
【裁判案由】    詐欺
【裁判全文】
臺灣嘉義地方法院刑事判決                            九十二年度簡上字第五號
    上  訴  人  臺灣嘉義地方法院檢察署檢察官
    被      告  乙○○  男  二.
右上訴人因詐欺案件，不服本院簡易庭九十一年度簡字第一一五九號中華民國九十一
年十一月四日第一審判決（臺灣嘉義地方法院檢察署聲請簡易判決處刑案號：九十一
年度偵字第六五一七號），提起上訴，本院管轄之第二審合議庭判決如左：
    主  文
原判決撤銷。
乙○○連續幫助意圖為自己不法之所有，以詐術使人將本人之物交付，累犯，處拘役
伍拾日，如易科罰金，以參佰元折算壹日。
    事  實
一、乙○○前於民國八十七年間，因贓物案件，經本院於八十七年三月十六日以八十
    七度易字第一三六一號判處有期徒刑三月確定；復因竊盜案件，經本院於八十七
    年十二月三日以八十七年度少連易字第二八號判處有期徒刑八月確定。二罪經合
    併定執行刑有期徒刑九月，於八十八年十月十九日執行完畢，仍不知悔改。
二、乙○○於九十一年五月二十一日某時許，由報紙廣告得知綽號「蔡先生」之不詳
    姓名男子願以新臺幣（下同）一千元之價格，收購郵局、銀行等金融機構帳戶存
    摺、提款卡，竟基於幫助綽號「蔡先生」之不詳姓名年籍之成年男子詐欺取財之
    不確定故意，並基於概括犯意，先於九十一年五月二十一日在嘉義縣六腳鄉蒜頭
    糖廠前，將其於七十九年十二月二十一日所申請使用之郵局局號0000000
    號，帳號0000000號存摺及提款卡，以一千元之代價售予「蔡先生」。復
    於九十一年七月九日，前往嘉義縣朴子市第一商業銀行朴子分行申請開戶（帳號
    00000000000號），並領得存摺後，即於同日在嘉義縣六腳鄉蒜頭糖
    廠前，亦以一千元之代價售予「蔡先生」。「蔡先生」於取得乙○○所交付之存
    摺、提款卡後，即意圖為自己不法之所有，在以手機傳送簡訊給不特定之行動電
    話使用者，佯稱「反盜版，獎金港幣五萬元」以招攬不特定人與其聯絡。適甲○○於九十一年七月九日在手機上收到前開簡訊後，即撥打000000000號
    電話與之聯絡，接聽電話之人即告知甲○○只需依其指示至金融機構提款機按特
    定號碼即可以匯款之方式取得獎金，致甲○○陷於錯誤，而於同日在南投縣某郵
    局提款機，依接聽電話者之指示，在提款機上鍵入相關號碼，造成其帳戶內之十
    二萬六千四百八十六元以轉帳之方式匯至前開乙○○郵局局號0000000號
    ，帳號0000000號帳戶中。另丙○○於九十一年七月二十一日在手機上收
    到前開簡訊後，亦撥打000000000號電話與之聯絡，及依指示至金融機
    構提款機按特定號碼即可以匯款之方式取得獎金，丙○○亦陷於錯誤，而於同日
    在苗栗縣某郵局提款機，依接聽電話者之指示，在提款機上鍵入相關號碼，造成
    其帳戶內之六萬九千九百八十九元以轉帳之方式匯至前開乙○○申請之第一商業
    銀行朴子分行00000000000號帳戶中。
三、案經甲○○訴由嘉義縣警察局朴子分局報由臺灣嘉義地方法院檢察署檢察官偵查
    聲請簡易判決處刑及丙○○訴由嘉義縣警察局移送臺灣嘉義地方法院檢察署檢察
    官移送併辦。
    理  由
一、右揭犯罪事實，已據被告乙○○坦承不諱，核與告訴人甲○○、丙○○指訴情節
    相符，復有郵局自動櫃員機儲戶交易明細表三紙、中國農民銀行自動櫃員機交易
    明細表一紙、郵局存摺影本一紙、第一銀行朴子分行存提明細表一份等在卷可稽
    。而刑法上之故意可分為直接故意與不確定故意（間接故意），所謂「不確定故
    意」，係指行為人對於構成犯罪之事實，預見其發生而其發生並不違背其本意者
    ，刑法第十三條第二項定有明文。查金融帳戶之申請甚為簡易方便，豈有人願意
    以每本一千元之代價購買他人之金融帳戶使用？如非供作犯罪出入之帳戶或其他
    不法目的，應無隱匿自己名義帳戶而購買他人金融帳戶使用之必要。且近來利用
    報紙刊登廣告詐欺取財之犯罪類型層出不窮，該等犯罪，多數均係利用人頭帳戶
    作為出入帳戶，並經媒體廣為披載，被告係成年，為國中畢業，均有使用存摺之
    經驗，對此應知之甚詳，況被告出售予同一人之帳戶二個，顯然非存錢所必要，
    又被告自承知悉該帳戶可能作為不法使用，而該綽號「蔡先生」之成年男子果然
    據以為犯詐欺取財罪之出入帳戶，足見被告有容任前開不詳姓名成年男子利用其
    帳戶犯詐欺取財罪之不確定故意，允無疑義。被告之犯行，應堪認定。
二、核被告所為係犯刑法第三百三十九條第一項之詐欺罪。其前後二次犯行，時間緊
    接，方法相同，觸犯構成要件相同之罪名，顯係基於概括犯意為之，依連續犯之
    規定論以一罪，並依法加重其刑。查被告前於八十七年間，因贓物案件，經本院
    於八十七年三月十六日以八十七度易字第一三六一號判處有期徒刑三月確定；復
    因竊盜案件，經本院於八十七年十二月三日以八十七年度少連易字第二八號判處
    有期徒刑八月確定。二罪經合併定執行刑有期徒刑九月，於八十八年十月十九日
    執行完畢，有卷附臺灣高等法院被告全國前案紀錄表可按，其受有期徒刑之執行
    完畢，五年以內再犯有期徒刑以上之罪，為累犯，依法加重其刑，並遞加重之。
    又從犯之處罰，得按正犯之刑減輕之，刑法第三十條第二項定有明文，爰依上開
    規定，減輕其刑，並依刑法第七十一條第一項之規定，先加後減。又本件公訴意
    旨雖未起訴上開被告於九十一年七月九日，在嘉義縣朴子市第一商業銀行申請帳
    號00000000000號存摺後，即於同日，在嘉義縣六腳鄉蒜頭糖廠前售
    予該綽號「蔡先生」男子，惟此部分犯行既與起訴部分之犯行，具有審判上不可
    分關係，屬裁判上一罪，為起訴效力所及，且經臺灣嘉義地方法院檢察署檢察官
    移送併辦，本院自得一併予以審究，併此敘明。查原審法院對被告所為論罪科刑
    ，固非無見。惟被告另於九十一年七月九日所犯之詐欺罪，原審未及審酌，認事
    用法即有違誤，公訴人上訴意旨指摘原判決不當，為有理由，應由本院將原判決
    予以撤銷改判。爰審酌被告因貪圖小利，使得他人易於實施犯罪，不利追查，並
    造成被害人之損失非輕，及其犯罪之動機、目的、手段、所得不多、犯罪後之態
    度等一切情狀，量處如主文所示之刑，併諭知易科罰金之折算標準，以資懲儆。
    至告所賣出之郵局及銀行之存摺及提款卡，並非違禁物，亦未扣案，且業經掛失
    而無法使用，並無沒收之實益，未免將來執行困難，不予宣告沒收，併此敘明。
三、至被告於審理中提出殘障手冊，表示智力有問題等語。惟本院核被告於警訊及偵
    查中之供述：對於如何將郵局及銀行存摺售予「蔡先生」等情，供述甚為明確，
    足證其能清楚記憶事發時之情況，與常人無異。且其連續販賣二次存摺，以獲取
    每次一千元之代價，足證其知販賣存摺以獲利之情。是其縱有智力不如常人之情
    況，衡情尚未達精神耗弱之程度，附此敘明。
四、據上論斷，應依刑事訴訟法第四百五十五條之一第一項、第三項、第三百六十九
    條第一項前段、第三百六十四條、第二百九十九條第一項前段，刑法五十六條、
    第三十條第二項、第三百三十九條第一項、第四十七條、第四十一條第一項前段
    ，罰金罰鍰提高標準條例第一條前段、第二條，判決如主文。
本案經檢察官郭志明到庭執行職務
中      華      民      國    九十二    年      三      月     十八     日
                                      臺灣嘉義地方法院刑事第三庭
                                        審判長法  官  沈  福  財
                                              法  官  康  存  真
                                              法  官  張  育  彰
右正本證明與原本無異。
本件不得上訴。
中      華      民      國    九十二    年      三      月     十八     日
                                              書記官  林  秀  敏
附錄法條：
中華民國刑法第三百三十九條
意圖為自己或第三人不法之所有，以詐術使人將本人或第三人之物交付者，處五年以
下有期徒刑、拘役或科或併科一千元以下罰金。
以前項方法得財產上不法之利益或使第三人得之者，亦同。
前二項之未遂犯罰之。


司法院資訊處製作；財團法人民間司法改革基金會備份。
